【裁判字號】    98,交易,31
【裁判日期】    980716
【裁判案由】    業務過失傷害
【裁判全文】
臺灣臺中地方法院刑事判決              98年度交易字第31號
公  訴  人  臺灣臺中地方法院檢察署檢察官
被      告  乙○○
選任辯護人  趙建興律師
上列被告因業務過失傷害案件，經檢察官提起公訴（97年度偵字
第25499號），本院判決如下：
    主    文
乙○○犯業務過失重傷害罪，處有期徒刑伍月，如易科罰金，以
新台幣壹仟元折算壹日。
    事    實
一、乙○○為某企業之送貨司機，負責駕駛汽車將貨品送至指定
    之處所等業務，為從事業務之人。於民國97年4月4日晚上8
    時30分許，乙○○已離開企業，欲返家途中，乙○○本應注
    意停車開啟車門時，應注意車輛並讓其先行，惟竟疏未注意
    ，將其兄潘明德所有，為其上、下班使用，停放在臺中市○
    ○區○○路3段1099-11號前之車牌號碼4908-HW號自小客車
    ，在車內駕駛座欲開啟車門下車至附近購買飲料時，未察看
    後方有無來車，即貿然開啟駕駛座車門，適有甲○○騎乘車
    牌號碼QKO- 19 5號重型機車，亦沿松竹路由松竹路往路底
    方向騎乘至上開地點，甲○○因酒後騎乘機車（涉犯公共危
    險罪部分，業經有罪判決確定），其注意力及控制力降低而
    閃避不及，因而機車車前身撞上上開自小客車之左前車門，
    致甲○○人車倒地，因而受有外傷性顱內出血、顱骨缺損、
    輕微運動型失語症及癲癇症等傷害，造成甲○○遺留輕度聲
    音或語言機能障礙，及癲癇等之重大不治及難治之重傷害。
    而乙○○於警方前往現場處理車禍時，當場承認其為肇事人
    ，並接受裁判。
二、案經甲○○訴由臺中市警察局第五分局報請台灣臺中地方法
    院檢察署檢察官偵查起訴。
    理    由
一、訊據被告乙○○雖坦承其平日係以駕駛汽車將貨品送至指定
    處所之人，及於於民國97年4月4日晚上8時30分許，乙○○
    已離開企業，在臺中市○○區○○路3段1099-11號前，欲返
    家途中，將其兄潘明德所有，為其上、下班使用停放路旁之
    車牌號碼4908-HW號自小客車，推開駕駛座之車門時，適為
    駕駛機車行經該處之甲○○撞上，致甲○○受傷等事實，惟
    矢口否認有前揭業務過失重傷害犯行，辯稱，伊當時買完飲
    料欲上車，站在車外開啟車門時被告訴人自後撞上，是下班
    要開車子離開上班的地方，伊只是開這台車子上下班而已，
    公司的貨品是一定要用貨車載送的，伊當時並非執行公司之
    業務，且告訴人所受之傷害並非重傷害云云；經查，被告有
    前揭過失重傷害之犯行，除據其前揭自白事實外，業據告訴
    人甲○○於警詢中指訴明確（甲○○於警詢中之陳述，係被
    告以外之人於審判外之陳述，當事人於本院調查證據時，知
    有刑事訴訟法第159條第1項不得為證據之情形，而未於言詞
    辯論終結前聲明異議，視為同意作為證據，且本院審酌告訴
    人與被告平日並無素怨，該言詞陳述，亦無其他證明力過低
    之情形，應非攀誣之陳訴，本院認為其作成時之情況為適當
    ，而得為證據），另有道路交通事故現場圖、道路交通事故
    調查報告表（一）、（二）、現場照片8張，中國醫藥大學
    附設醫院診斷證明書、函文、中華民國身心殘障手冊等在卷
    足稽，且告訴人之機車車體不小，車把部分有相當之寬度，
    如被告當時係剛開啟車門，站在車門外即為告訴人所撞擊，
    則被告之身體理應受到撞擊，惟本案被告並未受到何撞擊，
    足見被告當時並非站在車外，應係如告訴人所指訴被告仍在
    車內開啟門門時為被告駕駛機車撞擊，始符合情理；另被告
    因本件車禍受傷，目前為止仍有輕度語言障礙，在言語溝通
    、命名部分有障礙，目前無法確定此語言障礙是否永久性功
    能損失，及有延遲性外傷癲癇性，屬永久性傷害等情，有中
    國醫藥大學附設醫院98年5月27日及6月15日函文各一份在卷
    可參，按本件車禍於97年4月4日發生，至有中國醫藥大學附
    設醫院於98年5月27日函覆本院告訴人有言語之障礙，已相
    距一年有餘，卻仍有該傷害，足徵該傷害應係不治或難治之
    傷害，是該醫院之函覆雖表示無法確定是否永久性功能損失
    ，惟仍可認為係刑法第十條所稱之重傷害，末查，刑法上所
    謂業務，係指個人基於其社會地位繼續反覆所執行之事務，
    其主要部分之業務固不待論，即為完成主要業務所附隨之準
    備工作與輔助事務，亦應包括在內（最高法院71年71年度台
    上字第1550號判例旨參照），另「汽車駕駛人之駕駛工作，
    乃隨時可致他人身體生命於危險之行為，並係具有將該行為
    繼續，反覆行使之地位之人。因此應有經常注意俾免他人於
    危險之特別注意義務。上訴人所駕駛之客貨兩用車，係以之
    為販賣錄音帶所用，其本人並以販賣錄音帶為業，故其駕駛
    該車本屬其社會活動之一，在社會上有其特殊之屬性 (地位
    )，其本於此項屬性 (地位)而駕車，自屬基於社會生活上之
    地位而反覆執行事務，因之，在此地位之駕車，不問其目的
    為何，均應認其係業務之範圍。上訴人徒以其時非用以運載
    錄音帶，即謂非業務行為，難認有理由」（最高法院75年度
    台上字第1685號判例意旨參照）。本案被告平日既以駕駛車
    輛送貨為業，即使本案發生時係其離開上班處所，欲駕駛其
    自用小客車，回家途中所發生，依前揭判例意旨觀之，仍屬
    業務上之行為，綜上所述被告所辯尚非有理由，，又汽車臨
    時停車或停車，開啟或關閉車門時，應注意行人、其他車輛
    ，並讓其先行，道路交通安全規則第112條第3項定有明文，
    本案被告開啟車門時，未注意告訴人之機車已經駛至之情形
    ，致告訴人之機車撞上被告之自用小客車，被告之行為顯有
    過失已明，本件經送請鑑定結果，亦認為被告駕駛自小客車
    ，向外開啟車左前車門時，未注意讓左後方來車先行，為肇
    事原因，有臺灣省臺中市區車輛行車事故鑑定委員會97年9
    月16日臺中市區970341案分析意見書，及臺灣省車輛行車事
    故覆議鑑定委員會97年11月19日覆議字第097620 4374號函
    各1份在卷事按，而告訴人所受之傷害係因本件車禍造成，
    有前述中國醫藥大學附設醫院診斷書及函文足稽，告訴人之
    受傷與被告之過失行為有相當因果關係，事證明確，被告犯
    行洵堪認定。
二、被告乙○○為公司之送貨司機，負責駕駛汽車送貨至指定之
    處所等事務，案發時係下班途中因開啟汽車車門不慎而肇
    事，自係業務上之行為。核被告所為，係犯刑法第284條第2
    項後段之業務過失重傷害罪。被告於犯罪未被發覺前自首而
    接受裁判，有台中市○○○道路交通事故肇事人自首紀錄表
    在卷足參，依刑法第62條前段規定，減輕其刑，爰審酌被告
    素行良好，未有犯罪前科，有台灣高等法院被告前案紀錄表
    可按、因過失致犯本案、被害人所受傷不輕，及被害人案發
    時係酒醉駕駛，有判決書一份在卷可憑，不免影響其對機車
    之控制，及肇事之反應，與被告犯後否認犯罪，惟於本院審
    理中已儘量與告訴人商談民事賠償事宜，因給付期限而未達
    成和解等一切情狀，量處如主文所示之刑，並諭知易科罰金
    之折算標準。
三、據上論斷，應依刑事訴訟法第二百九十九條第一項前段，刑
    法第二百八十四條第二項後段、第六十二條前段、第四十一
    條第一項前段，刑法施行法第一條之一，判決如主文。
中    華    民    國    98    年    7     月    16    日
                  刑事第一庭    法  官  林清鈞
以上正本證明與原本無異。
如不服本判決應於收受判決後10日內向本院提出上訴書狀，並應
敘述具體理由；其未敘述上訴理由者，應於上訴期間屆滿後20日
內向本院補提理由書（均須按他造當事人之人數附繕本）「切勿
逕送上級法院」。
                                書記官  陳貴卿
中    華    民    國    98    年    7     月    16    日
附錄論罪科刑法條
中華民國刑法第284條第2項
從事業務之人，因業務上之過失傷害人者，處 1 年以下有期徒刑
、拘役或1千元以下罰金，致重傷者，處3年以下有期徒刑、拘役
或2千元以下罰金。


司法院資訊處製作；財團法人民間司法改革基金會備份。
